臺灣桃園地方法院刑事判決　　　　　　　　　　　　　九十年度簡上字第一三號
　　上　訴　人
　　即　被　告　甲○○
右列上訴人因違反槍砲彈藥刀械管理條例案件，不服本院中壢簡易庭九十年桃簡字第
二四一號，中華民國九十年五月八日第一審判決（聲請簡易判決處刑案號：臺灣桃園
地方法院檢察署八十八年度偵字第一六八七二號）提起上訴，本院改依通常程序，判
決如左：
    主  文
原判決撤銷。
本件免訴。
    理  由
一、公訴意旨略以：被告甲○○明知未經主管機關許可，不得持有管制刀械，竟未經
    主管機關許可，於不詳時、地，向年籍姓名不詳之人購買管制刀械藍波刀一把後
    ，藏放在桃園縣中壢市○○路○段六十四號住處持有，嗣於民國八十八年九月六
    日，為警在上址查獲，並扣得藍波刀一把。因認被告涉犯槍砲彈藥刀械管制條例
    第十四條第三項之罪嫌。
二、按「行為後法律有變更者，適用裁判時之法律。」，刑法第二條第一項前段。又
    按「犯罪後之法律已廢止其刑罰者。」，應為免訴之判決，刑事訴訟法第三百零
    二條第四款定有明文。再按槍砲彈藥刀械管制條例所稱之刀械，除武士刀、手杖
    刀、鴛鴦刀、手指虎、鋼（鐵）鞭、扁鑽、匕首為法條明定外，其餘則委之中央
    主管機關公告查禁之內容決定，此觀之同條例第四條第一項第三款之規定自明。
    而此項由中央主管機關公告之刀械種類，因未於刑罰構成要件內容明文規定，學
    理上乃稱之為空白構成要件，以別於法條明定其要件之完整構成要件，而空白構
    成要件，只有規定罪名、法律效果與部分之構成犯罪事實，至其禁止內容則規定
    於其他法律或行政規章。此等構成要件必待其他法律或行政法規補充其空白部分
    之後，方能成為完整之構成要件。此等補充空白構成要件之行政法規或命令，雖
    不具法律之形式，且無刑法之實質內涵，但與空白刑法之結合，即成為空白構成
    要件之禁止內容，而足以影響可罰性之範圍，故此等補充空白構成要件之行政法
    規或命令，如有變更，而足以影響空白刑法之可罰性之範圍者，自亦屬法律有變
    更，而有第二條第一項之適用，因此，所謂法律有變更之法律，除指憲法規定之
    經立法院通過，總統公布之法律外，尚包括補充白構成要件，充當禁止內容之行
    政法規或命令。空白刑法在立法之時，即已預見行政法規或命令可能影響可罰性
    之範圍。刑法既採從新從輕原則，法律有所變更自無從嚴解釋，而造成不利於被
    告之理。從而，空白構成要件有所變更，應認為即屬刑法第二條之法律變更。
三、經查，被告甲○○持有藍波刀一把之事實，業據被告自白不諱，並有扣案之藍波
    刀一把可資佐證，且該扣案之刀械，確屬藍波刀，此有桃園縣警察局八十九年十
    月七日桃警保字第七八一九二號鑑定函可考，是被告未經許可持有藍波刀之事實
    ，已無疑義。惟槍砲彈藥刀械管制條例第四條第一項第三款之其他經中央主管機
    關公告查禁，非供正當使用具有殺傷力之刀械，內政部於九十年十一月二十日以
    台（九十）內警字第九○八一四八二號公告變更為：「公告各類型鏢刀、非農用
    掃刀、鋼筆刀、蛇刀、十字弓等五種刀械，非經本部許可，不得製造、販賣、運
    輸、轉讓、出租、出借或持有。」，原查禁藍波刀之八十一年八月十日（八一）
    台內警字第八一八二二八一號公告同時廢止，此有內政部公告在卷可稽，是藍波
    刀已非屬該條例之管制刀械，揆諸首開規定及說明，應諭知免訴之判決。原審漏
    未斟酌及此，逕予論罪科刑，尚有未洽。被告上訴意旨指摘原審判決不當，雖無
    理由，但原判決未及斟酌上開空白構成要件之變更，自應由本院將原判決撤銷，
    並改判如主文。
四、本件有刑事訴訟法第四百五十一條之一第四項但書第三款情形，爰依同法第四百
    五十二條之規定，應適用通常程序審判，並為第一審判決，附此敘明。
五、據上論斷，應依刑事訴訟法第四百五十二條、第三百六十九條第一項前段、第三
    百零二條第四款，判決如主文。
本案經檢察官翁佩嫻到庭執行職務。
中      華      民      國    九十一    年      八      月     二十     日
                            臺灣桃園地方法院刑事第二庭
                                審判長法官  江  振  義
                                      法官  游  紅  桃
                                      法官  李  桂  英
右正本證明與原本無異。
如不服本判決，應於判決送達後十日內向本院提出上訴狀( 應附繕本 )，上訴於
臺灣高等法院。
                                書  記  官  張  淑  芬
中      華      民      國    九十一    年      八      月     二十     日
